臺灣高等法院民事判決　　　　　　　　 94年度重上字第218號
上　訴　人　甲○○
訴訟代理人　黃啟逢律師
　　　　　　簡旭成律師
被 上訴 人　三僑實業股份有限公司
法定代理人　乙○○
訴訟代理人　洪堯欽律師
　　　　　　李奇穎律師
當事人間請求返還價金等事件，上訴人對於中華民國94年 2月24
日臺灣臺北地方法院92年度重訴字第1853號第一審判決提起上訴
，本院於96年3月13日言詞辯論終結，判決如下：
    主      文
上訴駁回。
第二審訴訟費用由上訴人負擔。
    事實及理由
壹、程序方面：
    按民事訴訟法第270條之1第 3項前段規定應受其拘束之爭點
    協議，係指當事人就其既已主張之爭點，經依同條第1項第3
    款或第2項為協議者而言 (最高法院94年度台上字第493號裁
    判要旨參照) 。查被上訴人於原審已主張上訴人無權代表原
    審共同被告台灣崇廣股份有限公司（下稱崇廣公司) 簽訂股
    份買賣契約，並主張類推民法第 110條無權代理損害賠償規
    定為攻擊防禦方法，同時表明其請求權基礎係包含民法侵權
    行為及無權代理之損害賠償請求權，此有起訴狀在卷可稽。
    嗣原審於民國93年 2月12日言詞辯論筆錄就「待辯論之事項
    」固未記載被上訴人依無權代理之法律關係請求上訴人損害
    賠償，惟此僅屬原審就被上訴人主張數項請求權擇一為辯論
    、判決而已，並非兩造依民事訴訟法第270條之1規定之協議
    簡化爭點，此觀被上訴人其後於言詞辯論意旨狀仍再主張類
    推民法第110條無權代理規定請求上訴人賠償損害  (見原審
    卷(二)第355頁)，而上訴人亦於原審93年12月15日言詞辯論時
    ，抗辯「縱然被告甲○○是無權代理，原告所主張之損害亦
    無因果關係」等語 (見原審卷(三)第101頁)自明，益徵兩造並
    無捨棄民法第 110條無權代理爭點之真意。至該項請求權基
    礎既在原審即已提出，並非於二審始提出之攻擊、防禦方法
    ，亦無違反民事訴訟法第447條第1項前段規定之情事，本院
    自得審究，合先陳明。
貳、實體方面：
一、被上訴人起訴主張：
  (一)上訴人為崇廣公司之總經理兼董事，於91年8月5日以崇廣公
    司代表人名義與伊簽立股份購買契約書，將崇廣公司所有太
    平洋崇光百貨股份有限公司（下稱崇光百貨公司）記名股票
    (下稱崇光百貨股票) 6912 萬股出售予伊，伊並依上訴人指
    示於同年8月5日將購買其中1120萬股股票（下稱系爭股票）
    之價金新台幣 (下同)7211 萬元匯入崇廣公司在台北國際商
    業銀行之帳戶內；嗣崇廣公司向法院聲請假處分，禁止伊對
    崇光百貨公司行使股東權利，並起訴主張崇光百貨股票為崇
    廣公司之主要財產，未經崇廣公司董事會及股東會決議所為
    之讓與行為不生效力，請求確認伊與崇廣公司間關於崇光百
    貨股票之買賣關係不存在，及伊應返還系爭股票，並塗銷系
    爭股票背面受讓人欄上伊名義之記載，經台灣台北地方法院
    91年度重訴字第2465號判決崇廣公司勝訴確定（下稱另案訴
    訟），再經同院92年度聲字第2616號裁定伊應賠償崇廣公司
    另案訴訟費用1303萬8819元及自該裁定送達翌日起至清償日
    止按年息5%計算之利息，致伊受有負擔另案訴訟費用之損害
    。而上開股份買賣契約既經另案訴訟判決確認不存在，則崇
    廣公司受領伊給付之買賣價金即無法律上原因，應依民法第
    179 條規定返還之；伊已於92年10月13日就崇廣公司所負應
    返還買賣價金之債務，於伊應賠償崇廣公司另案訴訟費用本
    息債務之範圍內，向崇廣公司為抵銷之意思表示，即已給付
    崇廣公司另案訴訟費用完畢。
  (二)又伊因信賴上開股份買賣契約為有效，於91年8月7日依上訴
    人之指示，代墊證券交易稅 21萬330元，且為避免崇廣公司
    脫產而對其聲請假扣押，致支出執行費84萬 340元，而崇廣
    公司先前對伊聲請假處分時，因執行費應由債務人負擔，故
    伊亦受有該案執行費52萬6880元之損害。而上訴人違反公司
    法第 185條規定與伊簽訂上開股份買賣契約，係屬違反保護
    他人之法律，且係故意以背於善良風俗之方法加損害於伊；
    縱認上訴人無故意，然其未經查證有無簽訂上開股份買賣契
    約之權限及應否遵循法定程序，即向伊表明其具有簽訂該買
    賣契約權限，亦有過失，上訴人自應依民法第184條第1項前
    段、後段、第 2項規定負損害賠償責任。再者，上訴人為崇
    廣公司之董事兼總經理，為公司法第 8條所稱之負責人，其
    對於公司業務之執行，違反公司法第 185條規定致伊受有損
    害，亦應依公司法第23條規定，與崇廣公司負連帶賠償責任
    。退萬步言，即使上訴人無權代表崇廣公司與伊簽訂上開股
    份買賣契約，仍應類推適用民法第 110條無權代理規定，對
    伊負賠償責任。爰依民法第184條第 1項前段、後段、第2項
    、公司法第23條及類推適用民法第 110條規定，提起本件訴
    訟，求為命：上訴人與崇廣公司應連帶給付被上訴人1461萬
    6369元 (計算式：00000000 +210330 +840340 + 526880＝
    00000000) 及自起訴狀繕本送達翌日起至清償日止，按年息
    5%計算利息之判決。
二、上訴人則以：
  (一)崇廣公司長期以來均將出售公司所持有崇光百貨股票乙事授
    權伊處理，伊於91年 5月17日代表崇廣公司將崇光百貨股票
    出售予訴外人太平洋流通投資股份有限公司（下稱太流公司
    ），係經由崇廣公司之股東及董事同意，嗣因太流公司未依
    約給付買賣價金，伊乃代表崇廣公司委請律師發函解除該買
    賣契約，將崇光百貨股票另行出售予被上訴人，以便取得資
    金解決崇廣公司財務困境，而崇廣公司並未限制交易對象，
    故伊代表崇廣公司出售崇光百貨股票予被上訴人，係有權代
    表（或代理）。縱認崇廣公司未授權伊出售崇光百貨股票於
    被上訴人，惟崇廣公司既已授權伊出售崇光百貨股票於訴外
    人寶利開發股份有限公司（下稱寶利公司），並將股票過戶
    之印鑑章交由伊蓋用於轉讓過戶申請書而完成移轉過戶手續
    ，則崇廣公司顯有由自己行為表示以代理權授與伊之情事，
    依民法第 169條規定，自應對被上訴人負授權人之責任，是
    伊代表（或代理）崇廣公司出售崇光百貨股票於被上訴人之
    行為應屬有效，被上訴人請求伊賠償損害，自無理由。
  (二)又伊為崇廣公司總經理，平日代表公司簽名及例行業務，另
    案訴訟亦認伊有對外代表崇廣公司之權限，伊就法律判斷並
    非專精，自認買賣崇光百貨股票係屬於總經理職務範圍而毋
    須經股東會特別決議，應無故意、過失可言。而被上訴人依
    民法第184條第1項後段規定，主張伊故意以背於善良風俗之
    方法加損害於他人，亦未見其就所主張之事實加以舉證證明
    。另被上訴人主張伊違反保護他人之法律，應負損害賠償責
    任；惟公司法第 185條規定係為保護公司股東投資意願而設
    ，非為保護交易對象，被上訴人以此作為主張伊應負侵權行
    為損害賠償責任之依據，顯屬誤解。至被上訴人主張其受有
    代墊證券交易稅21萬330 元之損害；惟上開股份買賣契約之
    法律關係既經另案訴訟認定不存在，則依稅法實質課稅原則
    ，應可退還證券交易稅，此部分自不能認係被上訴人所受之
    損害；且該筆證券交易稅既為被上訴人所代墊，即可向崇廣
    公司請求返還，亦無損害可言。再者，被上訴人主張受有另
    案訴訟費用之損害，實與伊代表 (或代理) 出售崇光百貨股
    票之行為無相當因果關係。縱認有因果關係，惟被上訴人既
    為同業，理應知悉崇廣公司早於91年 5月17日將崇光百貨股
    票出售予太流公司，並公告週知，被上訴人自非善意相對人
    ；且依民法第 110條規定請求損害賠償時，不得超過其因契
    約有效所得利益之程度，而被上訴人主張其受有另案訴訟費
    用及代墊證券交易稅之損害，已超過一般就無權代理所預期
    之損害，自不得依民法第 110條規定請求上訴人負無權代理
    之損害賠償責任等語置辯。
三、原審判決上訴人應給付被上訴人1324萬9149元 (即另案訴訟
    費用1303萬8819元+證券交易稅21萬330元) 及自92年11月19
    日起至清償日止，按年息百分之五計算之利息，並駁回被上
    訴人對於上訴人其餘請求及請求崇廣公司應與上訴人連帶給
    付部分；上訴人不服，提起上訴，被上訴人則未聲明不服，
    則原判決關於駁回被上訴人請求上訴人給付136萬7220元(即
    假扣押執行費84萬340元+假處分執行費52萬6880元) 本息部
    分及請求崇廣公司應與上訴人連帶給付部分，已告確定。上
    訴人之上訴聲明為：(一)原判決關於不利於上訴人部分廢棄。
    (二)上開廢棄部分，被上訴人在第一審之訴及假執行之聲請均
    駁回。被上訴人則於本院答辯聲明：上訴駁回。
四、本件經依民事訴訟法第463條準用同法第270條之1第1項第3
    款規定，整理並協議簡化爭點及不爭執點後，兩造同意僅就
    言詞辯論時所陳述之事實及主張之法律關係為論斷。查被上
    訴人主張上訴人為崇廣公司之董事兼總經理，於91年8月5日
    以崇廣公司代表人名義與被上訴人訂立上開股份買賣契約，
    將崇廣公司所有崇光百貨股票6912萬股出售予被上訴人，嗣
    被上訴人依上訴人指示將購買其中1120萬股股票之價金7211
    萬元匯入崇廣公司設於台北國際商業銀行帳戶內，並取得崇
    廣公司背書轉讓之系爭1120萬股股票，且於91年8月7日代繳
    證券交易稅21萬330 元；其後上開股份之買賣關係經另案訴
    訟確定判決認定買賣關係不存在，並經台灣台北地方法院92
    年度聲字第2616號裁定被上訴人應賠償另案訴訟費用1303萬
    8819元及自該裁定送達翌日起至清償日止按年息5%計算之利
    息，而被上訴人就其應賠償崇廣公司另案訴訟費用本息之債
    務，已於92年10月13日向崇廣公司為抵銷之意思表示，即給
    付崇廣公司另案訴訟費用完畢等情，有上開股份買賣契約書
    、台灣土地銀行匯款單、財政部台北市國稅局91年度證券交
    易稅一般代徵稅額繳款書、原法院91年度重訴字第2465號判
    決、92年度聲字第2616號裁定書、律師函及掛號函件執據等
    影本附卷可稽（依序見原審卷(一)第19至21頁、第22頁、第23
    至35頁、第38至39頁、第40頁），並為上訴人所不爭執，堪
    信被上訴人此部分主張之事實為真正。惟被上訴人主張上訴
    人應就被上訴人給付崇廣公司另案訴訟費用1303萬8819元及
    支付證券交易稅21萬330 元所受之損害負賠償責任之情，則
    為上訴人所否認，並以前開情詞置辯，是本件應予審究之爭
    點厥為：(一)上訴人以崇廣公司名義與被上訴人簽立上開股份
    買賣契約之行為是否無效？(二)被上訴人得否請求上訴人負損
    害賠償責任？又其得請求賠償之範圍為何？茲析述如下：
  (一)上訴人以崇廣公司名義與被上訴人簽立上開股份買賣契約之
    行為是否無效：
  1.按公司法所稱公司負責人，在股份有限公司為董事，而公司
    之經理人，在執行職務範圍內，亦為公司負責人。又按「公
    司讓與全部或主要部分之營業或財產，應有代表已發行股份
    總數三分之二以上股東出席之股東會，以出席股東表決權過
    半數之同意行之．．．第一項行為之要領，應記載於第172
    條所定之通知及公告．．．第 1項之議案，應由有三分之二
    以上董事出席之董事會，以出席董事過半數之決議提出之」
    ，公司法第8條、第185條第1項第2款、第4項、第5項分別定
    有明文。
  2.本件上訴人於簽訂上開股份買賣契約時為崇廣公司之總經理
    兼董事，是上訴人於執行職務範圍內，對外固可代表崇廣公
    司，惟如其所代表者非屬公司營業上之事務，而係讓與公司
    全部或主要部分之營業或財產，則非屬經理人之代表權範圍
    內。查崇廣公司90年及89年12月31日對崇光百貨公司之長期
    股權投資餘額分別為12億6573萬9814元、12億6072萬5158元
    ，各占資產總額之71%、78%，90年度及89年度因系爭投資所
    認列之投資損益淨額分別為投資損失2968萬3344元、投資利
    益 1億7440萬5126元，分別占稅前淨損之72% 及稅前淨利之
    156%，此經原法院調閱另案訴訟卷附財務報表會計師查核報
    告足憑，可見上開股份買賣行為影響崇廣公司之營業損益甚
    鉅。又崇廣公司經營項目為商場開發、百貨貿易、百貨物流
    諮詢業務、零售批發，而出售崇光百貨股票，將影響崇廣公
    司於崇光百貨公司之設櫃；且崇廣公司自91年 9月起即無營
    業，並分別於同年 9月22日、11月30日遣散全部員工，亦經
    上訴人於另案訴訟證述明確，並經原審調卷查明屬實，可知
    百貨公司櫃位為崇廣公司重要行銷通路，上開股份買賣行為
    顯然影響崇廣公司之營業狀況，堪認係屬公司法第185條第1
    項第 2款所稱主要部分財產之讓與行為，依法須經董事會及
    股東會之決議始得為之，非屬上訴人之執行職務或經授權範
    圍甚明。
  3.上訴人雖辯稱：崇廣公司長期以來均將出售公司所持有崇光
    百貨股票事宜授權伊處理，伊曾經崇廣公司之股東及董事同
    意，代表崇廣公司將崇光百貨股票出售予太流公司，嗣因太
    流公司未依約給付買賣價金，伊乃將該股票另行出售予被上
    訴人，故伊係有權代表云云。惟查：崇廣公司董事長黃聖志
    證稱：上訴人簽訂上開股份買賣契約前，伊並不知情，亦未
    經伊蓋用董事長印鑑；而崇廣公司曾於91年間與太流公司簽
    約，簽約前先由日本派董事來台商討契約內容，再經過公司
    董事會同意後，由伊簽約或交付公司大小章予上訴人由其代
    表公司簽約等語（見原審卷(二)第160至163頁）。因此，縱認
    上訴人曾經崇廣公司授權與太流公司簽訂崇光百貨股票買賣
    契約之情屬實，然此係經崇廣公司同意，並蓋用崇廣公司董
    事長印章，與上開股份買賣契約簽訂情形不同，尚難據以認
    定上訴人與被上訴人所為上開股份買賣行為業經崇廣公司授
    權。何況上訴人亦自承：上開股份買賣未經過股東會或董事
    會同意，簽約時聯絡不到董事長，故無法問其意見及蓋用董
    事長印章，簽約後拿契約給董事長及徐鎮董事看，他們表示
    不同意等語（見原審卷(二)第168至170頁），足見上訴人與被
    上訴人簽訂上開股份買賣契約未經崇廣公司股東會或董事會
    同意，且未經崇廣公司負責人用印，事後亦未經崇廣公司股
    東會承認，自不能對崇廣公司發生效力。從而，上訴人以崇
    廣公司名義與被上訴人簽立上開股份買賣即屬無效。
  4.上訴人另辯稱：縱認崇廣公司未授權伊出售崇光百貨股票予
    被上訴人，惟崇廣公司既已授權伊出售與上開股票相同之崇
    光百貨公司股票予寶利公司，且崇廣公司亦將股票過戶之印
    鑑章交由伊蓋用於轉讓過戶申請書而完成移轉過戶手續，則
    崇廣公司顯有由自己行為表示以代理權授與伊之情事，依民
    法第 169條規定，自應對被上訴人負授權人責任，上開股份
    買賣即為有效云云。惟查：
    (1)按代表與代理固不相同，惟關於公司機關之代表行為，解
      釋上應類推適用關於代理之規定 (最高法院74年度臺上字
      第2014號判例要旨參照)。又民法第169條所謂由自己之行
      為表示以代理權授與他人，係指對外有授權於他人之表示
      ，但實際上並未有代理權之授與，此種授權之表示，得向
      無代理權人對之為代理行為之相對人，或其他第三人（特
      定人或不特定人）為之。而所謂知他人表示為其代理人而
      不為反對之表示者，以本人實際知其事實為前提，其主張
      本人知此事實者，應負舉證之責 (最高法院68年度臺上字
      第1081號判例要旨參照)。
    (2)查崇光百貨股票之買賣係屬讓與崇廣公司全部或主要部分
      之營業或財產，非屬公司營業上之事務，並非經理人之代
      表權範圍，於崇廣公司股東會決議前，上訴人對外並無代
      表崇廣公司之權限。雖上訴人多年來擔任崇廣公司之董事
      兼總經理，為崇廣公司處理多項公司事務，然就此次買賣
      崇光百貨股份之法律行為，不得逕以上訴人總經理身分之
      單一事實，即認有表見代理 (表) 之權利外觀。又崇廣公
      司否認授權上訴人將崇光百貨股票出售予寶利公司，主張
      上訴人係未經董事會及股東會決議同意而擅自出售，嗣因
      崇廣公司與寶利公司有長期生意往來，故協調解決暫未興
      訟等情，業經崇廣公司於言詞辯論續狀陳述明確 (見原審
      卷(三)第88頁) ，尚難認崇廣公司有授權上訴人出售崇光百
      貨股票予寶利公司之情事。縱認上訴人主張其曾持有崇廣
      公司印鑑章之情屬實，惟將印章交由他人之原因多端，亦
      難以上訴人持有崇廣公司印鑑章，遽令崇廣公司就上開股
      份買賣負表見代理之授權人責任。此外，上訴人並未提出
      其他證據足認崇廣公司對外有何授權上訴人與被上訴人簽
      訂崇光百貨公司股權買賣契約之表示，或崇廣公司實際知
      悉上訴人於此次股權買賣表示為其代理人而未為反對表示
      之情事，自不能令崇廣公司負授權人之責任，而認定上開
      股份買賣契約為有效。是上訴人辯稱上開股份買賣有效云
      云，要難採信。
  (二)被上訴人得否請求上訴人負損害賠償責任？又其得請求賠償
    之範圍為何：
    被上訴人主張：上訴人明知其就崇光百貨股票之買賣並無代
    表崇廣公司之權限，竟以崇廣公司之名義與被上訴人簽訂上
    開股份買賣契約，致該股份買賣關係經另案訴訟判決確定不
    存在，且被上訴人需負擔另案訴訟費用，而受有損害，則上
    訴人就其上開無權代表行為，自應類推民法第 110條規定，
    對於善意之被上訴人負損害賠償責任等語。上訴人則辯稱：
    伊為崇廣公司總經理，平日代表公司簽名及例行業務，且伊
    就法律判斷並非專精，自認買賣崇光百貨股票係屬於總經理
    職務範圍而毋須經股東會特別決議，應無故意、過失可言。
    又被上訴人既為同業，理應知悉崇廣公司早於91年 5月17日
    將崇光百貨股票出售予太流公司，並公告大眾週知，報章更
    有披露太流公司將持有百分之百崇光百貨股權之訊息，故被
    上訴人並非善意相對人，自不得依民法第 110條規定請求上
    訴人負無權代理責任等語。經查：
  1.按「無權代理人責任之法律上根據如何，見解不一，而依通
    說，無權代理人之責任，係直接基於民法之規定而發生之特
    別責任，並不以無權代理人有故意或過失為其要件，係屬於
    所謂原因責任、結果責任或無過失責任之一種，而非基於侵
    權行為之損害賠償。故無權代理人縱使證明其無故意或過失
    ，亦無從免責，是項請求權之消滅時效，在民法既無特別規
    定，則以民法第125條第1項所定15年期間內應得行使，要無
    民法第197條第1項短期時效之適用，上訴人既未能證明被上
    訴人知悉其無代理權，則雖被上訴人因過失而不知上訴人無
    代理權，上訴人仍應負其責任。」 (最高法院56年度台上字
    第305號判例要旨參照)。準此，無權代理人之責任，並不以
    無權代理人有故意或過失為要件，只須善意相對人因此而受
    有損害，即得請求無權代理人負賠償責任。又關於公司機關
    之代表行為，解釋上應類推適用關於代理之規定，亦有最高
    法院74年臺上字第2014號判例要旨可資參照) ；故縱認上訴
    人主張其就無權代表買賣崇光百貨股票之行為，並無故意或
    過失之情屬實，仍與其應否負無權代理人之損害賠償責任無
    涉；只須被上訴人為善意相對人，即得就其因上訴人所為無
    權代表行為而致之損害，請求上訴人負賠償責任。
  2.查上訴人未經崇廣公司股東會決議，於91年8月5日以崇廣公
    司名義與被上訴人簽訂上開股份買賣契約，而該崇光百貨股
    權買賣係屬崇廣公司主要部分財產之讓與，並非上訴人執行
    職務或經授權之範圍，且事後亦未經崇廣公司董事會追認，
    則上開股份買賣契約對於崇廣公司不生效力，已如前述，可
    證上訴人就上開股份買賣契約之簽訂，係屬無權代理(表)人
    ，要無疑義。又上訴人當時為崇廣公司之董事兼總經理，且
    上開買賣契約書已由上訴人蓋用其本人印章及崇廣公司之公
    司章，而關於該買賣契約蓋用崇廣公司印鑑章之經過，上訴
    人復自承：「從91年8月2日我有請求原告公司 (指被上訴人
    ) 調頭寸，有談過用開支票或賣股票方式取得金援，8月5日
    我去原告公司，原告董事長表示要以買賣股票的方式處理，
    我告訴他我有權處理股票的事，但是我當天沒有帶公司大小
    章，所以先在買賣契約書上簽名，當天下午原告就匯錢到銀
    行，原告公司常務董事廖鎮漢就和我回公司用印，公司大印
    由我保管，放在保險庫，但是聯絡不到董事長，所以蓋我的
    印章」等語 (見原審卷(二)第167頁)，可見上訴人以崇廣公司
    名義簽訂上開股份買賣之際，確有向被上訴人表示其有權出
    售崇光百貨股票之情，則被上訴人信賴上訴人有權代表 (理
    ) ，而與之簽訂上開股份買賣契約，尚與常情無違。自不能
    以上開股份買賣契約書未蓋用崇廣公司之董事長印章，遽認
    被上訴人知悉上訴人未經董事會及股東會決議同意之事實。
    是被上訴人主張其就上開股份買賣契約之簽訂，係屬善意相
    對人乙節，洵非無據。
  3.上訴人雖辯稱：被上訴人為股份有限公司，當知公司讓與全
    部或主要部分之營業或財產，應符合公司法第 185條之規定
    ，惟其與上訴人簽訂上開股份買賣契約時並未要求出具崇廣
    公司董事會及股東會之決議，復未蓋用崇廣公司董事長之印
    章，則被上訴人顯然知悉上訴人未經合法授權，即非善意相
    對人云云。惟查：崇光百貨股權之買賣究屬上訴人本於其總
    經理身分而有權處理之職務上行為，抑或讓與崇廣公司主要
    部分之財產而須股東會及董事會決議同意，涉及崇廣公司之
    資產結構，屬於商業機密，並非一般交易對象所得知悉，是
    被上訴人主張其簽約當時無法知悉崇光百貨股票是否崇廣公
    司之主要部分財產，亦無法知悉崇廣公司就該股票之出售是
    否業經公司內部股東會及董事會之決議同意，即屬可信。尤
    其在上訴人本於其總經理身分表示其有權處理崇光百貨股票
    買賣之情形下，被上訴人未要求上訴人出具崇廣公司董事會
    及股東會決議，而與上訴人簽訂上開股份買賣契約，要難認
    有何過失可言，遑論被上訴人有明知上訴人無權代表(理)之
    情事。至上訴人主張在上開股份買賣契約簽訂前，報章雜誌
    早批露太流公司持有百分之百崇光百貨公司股權訊息之情，
    縱令屬實；惟媒體報導本有虛實，且渲染不實之報導所在多
    有，豈能以報章雜誌之報導作為市場趨勢之預測；何況上訴
    人所稱之報導僅稱「太流公司『將』持有．．．」，並非已
    持有之既成事實，而太流公司與崇廣公司間關於崇光百貨股
    票之買賣，事後亦遭崇廣公司解除，顯見媒體報導不足作為
    判斷之依據。上訴人以報章雜誌之報導，抗辯被上訴人應知
    悉其無代表 (理) 崇廣公司簽訂上開股份買賣之權限，並非
    善意相對人云云，委無可取。從而，被上訴人主張其為善意
    相對人，上訴人就上開股份買賣契約之簽訂，應負無權代理
    人之賠償責任，即屬有據。
  4.末查，被上訴人主張上開股份買賣之法律關係，因上訴人無
    權代理，而經另案訴訟之確定判決認定不存在，並裁定被上
    訴人應賠償崇廣公司另案訴訟費用1303萬8819元本息，業經
    被上訴人於92年10月13日向崇廣公司為抵銷之意思表示而給
    付完畢，且被上訴人前因信賴上開股份買賣有效而代墊證券
    交易稅21萬330 元等情，有律師函、掛號函件執據、財政部
    台北市國稅局91年度證券交易稅一般代徵稅額繳款書等影本
    在卷可參（見原審卷(一)第40頁、第22頁），並為上訴人所不
    爭執，堪信為實在。則被上訴人主張其因上訴人無權代表 (
    理) 行為，而受有支付另案訴訟費用1303萬8819元及代墊證
    券交易稅21萬330 元之損害，即堪採信。上訴人雖抗辯：被
    上訴人與崇廣公司間關於上開股份之買賣既為無效，則被上
    訴人代墊之證券交易稅21萬330 元應可請求退還，而不能認
    為屬於損害；又被上訴人所稱負擔訴訟費用之損害與上訴人
    代理簽訂崇光百貨股份買賣契約無相當因果關係，因被上訴
    人在另案訴訟得與崇廣公司以和解方式解決爭端，甚至一開
    始即將系爭股票返還崇廣公司，而無待崇廣公司提起訴訟，
    即無訴訟費用負擔之問題；再者，訴訟之勝敗涉及當事人之
    舉證責任及證明程度，亦與法官心證及法律見解有關，倘被
    上訴人於另案訴訟未因放棄上訴而敗訴確定，基於審判獨立
    ，也許會有不同之認定，何況被上訴人以負擔另案訴訟費用
    及代墊證券交易稅作為損害之依據，實已超過一般就無權代
    理所預期之損害，自無因果關係云云。茲就被上訴人主張之
    損害析述如下：
    (1)關於代墊之證券交易稅21萬330元部分：
      上訴人主張被上訴人得因其與崇廣公司間關於上開股份之
      買賣無效，而請求退還其代墊之證券交易稅21萬330 元乙
      節，固據提出財政部台北市國稅局 (下稱國稅局)95 年11
      月29日財北國稅審三字第0950250323號函文影本 1紙為證
      (見本院卷(二)第26頁)。惟查：上開國稅局函文係依據上訴
      人之申請而函復稱：「函詢股權移轉若因訴訟判決確認買
      賣關係不存在，應將股票轉讓之記載塗銷並返還予出賣人
      ，是否可辦理退還已繳納之證券交易稅案，請檢附法院判
      決書、持股異動證明等相關資料以憑辦理」等語，並未表
      示是否確可退還被上訴人所繳納之證券交易稅。嗣經被上
      訴人向國稅局申請退稅結果，據國稅局96年1月4日財北國
      稅審三字第0960218318號函復稱：「貴公司申請退還已繳
      納之證券交易稅案，請提供本案判決確定證明書及繳款書
      第2、3、4聯正本，並會同證券出賣人申請」等語  (見本
      院卷(二)第97頁) ；被上訴人乃請求崇廣公司協助，惟崇廣
      公司已拒絕被上訴人請求其會同申請退還證券交易稅事宜
      ，此有崇廣公司96年1月26日 (96) 台崇法發字第001號函
      文影本1紙在卷可按 (見本院卷(二)第98頁)，其後被上訴人
      雖繼續向國稅局申請退還證券交易稅，惟迄本件言詞辯論
      終結時為止，尚未接獲國稅局准許退還之表示，則被上訴
      人主張此部分之損害仍屬存在，即屬有據。而被上訴人代
      墊證券交易稅21萬330 元之損害，係因上訴人無權代表崇
      廣公司簽訂上開股份買賣契約所致，則被上訴人請求上訴
      人賠償此部分損害，即有理由。
    (2)關於負擔另案訴訟費用1303萬8819元部分：
      按「相當因果關係，係指無此行為，雖必不生此種損害；
      有此行為，通常即足生此種損害者，是為有因果關係」 (
      最高法院84年台上字第2170號裁判要旨參照) 。查上訴人
      代表崇廣公司簽訂上開股份買賣契約前，曾向被上訴人法
      定代理人表示其有處理崇光百貨股票之權限等情，業據上
      訴人自承在卷 (見原審卷(二)第167頁)；且被上訴人已於簽
      約當日將購買其中1120萬股之系爭股票價金7211萬元匯入
      崇廣公司在台北國際商業銀行之帳戶之情，有台灣土地銀
      行匯款單影本4紙在卷可佐 (見原審卷(一)第20至21頁反面)
      ，並為上訴人所不爭執，可見被上訴人當時確實信賴上開
      股份買賣契約為有效；則在崇廣公司以上開股份之買賣係
      屬讓與其公司主要部分之財產，且未經股東會及董事會決
      議同意，該買賣契約無效為由，請求被上訴人返還系爭股
      票時，被上訴人仍然堅持上訴人有權代表簽訂上開股份買
      賣契約，而未自動返還系爭股票，自與常情無違。嗣崇廣
      公司對被上訴人提起另案訴訟，請求確認上開股份買賣關
      係不存在及返還系爭股票，經判決被上訴人敗訴且需負擔
      訴訟費用，因被上訴人未提起上訴而確定在案，有判決及
      裁定在卷可佐。則被上訴人需負擔另案訴訟費用之損害，
      乃上訴人無權代表崇廣公司與被上訴人簽訂上開股份買賣
      契約所產生之結果，且為一般人所得預見，揆諸上開最高
      法院裁判見解，二者間自有相當因果關係。尚難以被上訴
      人未於崇廣公司起訴前，自動返還股票或於訴訟中與崇廣
      公司達成和解，即謂被上訴人負擔另案訴訟費用之損害與
      上訴人之無權代表行為間無因果關係。從而，被上訴人請
      求上訴人賠償其給付另案訴訟費用1303萬8819元之損害，
      即屬有據。
    (3)綜上，被上訴人類推適用民法第 110條無權代理之法律關
      係，請求上訴人賠償其負擔另案訴訟費用1303萬8819元及
      代墊證券交易稅21萬330 元等合計1324萬9149元之損害，
      為有理由。至上訴人雖提出最高法院85年度台上字第2072
      號裁判要旨，主張被上訴人依民法第 110條規定請求損害
      賠償時，不得超過其因契約有效所得利益之程度云云；惟
      上訴人並未舉證其主張被上訴人請求賠償另案訴訟費用
      1303萬8819元及代墊證券交易稅21萬330元等損害，有何
      超過被上訴人依上開股份買賣契約有效所得利益之情事，
      則其此部分主張亦難為其有利之認定。
五、綜上所述，被上訴人類推適用民法第 110條無權代理之法律
    關係，請求上訴人應給付被上訴人1324萬9149元及自起訴狀
    繕本送達翌日即92年11月19日起至清償日止，按年息百分之
    五計算之利息，為有理由，應予准許。原審就此部分為被上
    訴人勝訴之判決，其理由雖有不同，惟結論則無二致，仍應
    予維持。從而，上訴意旨指摘原判決此部分不當，求予廢棄
    改判，為無理由，應予駁回。
六、本件為判決基礎之事證已臻明確，兩造關於侵權行為損害賠
    償及其他歷審所提攻擊、防禦方法及援用之證據，經本院逐
    一審酌後，均與前開論斷結果無礙，爰不再一一論述，併此
    敘明。
七、據上論結，本件上訴為無理由，依民事訴訟法第449條第2項
    、第78條，判決如主文。
中　　華　　民　　國　　96　　年　　3 　　月　　30　　日
                    民事第十庭
                        審判長法　官  阮富枝
                              法  官  陳財旺
                              法  官  吳麗惠
正本係照原本作成。
上訴人如不服本判決，應於收受送達後20日內向本院提出上訴書
狀，其未表明上訴理由者，應於提出上訴後20日內向本院補提理
由書狀（均須按他造當事人之人數附繕本）上訴時應提出委任律
師或具有律師資格之人之委任狀；委任有律師資格者，另應附具
律師資格證書及釋明委任人與受任人有民事訴訟法第466條之1第
1項但書或第2項（詳附註）所定關係之釋明文書影本。
中　　華　　民　　國　　96　　年　　4 　　月　　2 　　日
                              書記官  陶美玲
附註：
民事訴訟法第466條之1（第1項、第2項）：
對於第二審判決上訴，上訴人應委任律師為訴訟代理人。但上訴
人或其他法定代理人具有律師資格者，不在此限。
上訴人之配偶、三親等內之血親、二親等內之姻親，或上訴人為
法人、中央或地方機關時，其所屬專任人員具有律師資格並經法
院認為適當者，亦得為第三審訴訟代理人。
